臺灣高等法院臺中分院刑事判決
111年度上訴字第934號

上  訴  人  
即  被  告  黃兆強
指定辯護人  本院公設辯護人陳秋靜
上列上訴人因毒品危害防制條例案件，不服臺灣臺中地方法院10
9年度訴字第1530號中華民國110年12月23日第一審判決（起訴案
號：臺灣臺中地方檢察署109年度偵字第7831號），提起上訴，
本院判決如下：
    主  文
原判決撤銷。
黃兆強犯如附表所示之罪，各處如附表所示之刑及沒收；應執行
有期徒刑肆年陸月。
    犯罪事實
一、黃兆強明知甲基安非他命屬毒品危害防制條例第2條第2項第
    2款所明定之第二級毒品，不得非法持有、販賣，竟基於意
    圖營利而販賣第二級毒品甲基安非他命之犯意，以其持用OP
    PO廠牌手機1支(門號0000-000000號)作為販賣甲基安非他命
    之聯絡工具，分別於附表所示之時間、地點，販賣第二級毒
    品甲基安非他命予徐○○。嗣於民國109年2月27日，警方持搜
    索票前往黃兆強位於臺中市○○區○○街0段00巷00號住處搜索
    ，當場扣得黃兆強用以販賣毒品之OPPO廠牌手機1支，及與
    本案無關之分裝袋1包、電子秤、甲基安非他命吸食器2組、
    海洛因1包（送驗淨重0.4183公克）等物，始查悉上情。
二、案經臺中市政府警察局第六分局報告臺灣臺中地方檢察署檢
    察官偵查起訴及移送併辦。　
    理  由
壹、證據能力部分 
一、本判決下述所引用上訴人即被告黃兆強（下稱被告）以外之
    人於審判外之供述證據，檢察官、被告及辯護人於本院審理
    時均同意有證據能力（見本院卷第69頁），且迄本院言詞辯
    論終結前，就該等證據之證據能力，皆未聲明異議，而本院
    審酌上開供述證據資料製作時之情況，並無不當取供或證明
    力明顯過低之瑕疵，認以之作為證據應屬適當，依刑事訴訟
    法第159條之5規定，認均具有證據能力。
二、本件判決以下引用之非供述證據，經本院於審理時依法踐行
    調查證據程序，與本案待證事實具有自然之關聯性，且無證
    據證明係公務員違法取得之物，依法自得作為證據。
貳、認定犯罪事實所憑證據及理由
一、上揭犯罪事實，業據被告黃兆強於警詢、偵訊、原審及本院
    審理時均坦承不諱（見109偵7831卷第25-30、139頁，原審
    卷第81、389頁，本院卷第73-74頁），核與證人徐○○於警詢
    、偵訊時之證述大致相符(見他卷第13-19、25-33、61-65、
    83-92頁；109偵7831卷157-160頁)，並有臺灣臺中地方法院
    （下稱臺中地院）108年8月7日中院麟刑宙108聲監可字第29
    2號函、徐○○指認上手綽號阿強蒐證照片4張、臺中地院109
    年聲搜字211號搜索票、台灣大哥大資料查詢、臺中市政府
    警察局第六分局109年2月27日之搜索扣押筆錄及扣案物品目
    錄表、通聯調閱查詢單、臺中市政府警察局第六分局扣押物
    品清單(109年度保管字第2294號)、臺中地院109年度院保字
    第1240號扣押物品清單、臺中地院108年聲監續字1057號通
    訊監察書及108年6月10日、7月3日、7月18月之通訊監察譯
    文(見他卷第35、97-101、155頁，109偵7831卷第33-37、41
    -45、119頁，109偵17423卷第129-137、143頁，原審卷第67
    、99-111、159、167-184頁)在卷可參，又有扣案之OPPO廠
    牌手機1支可資佐證，足認被告之自白與事實相符，應堪採
    信。
二、又關於本案3次販賣毒品之犯罪時間，附表編號1部分，就10
    8年6月10日之交易時間，證人徐○○於警詢時證稱：108年6月
    10日晚間11時38分聯絡後，我於108年6月10日晚間11時45分
    在臺中市○○區○○街0段00巷00號向被告購買第二級毒品甲基
    安非他命1包等語(見他字卷第87頁)，足認起訴書就被告該
    次販毒犯行之犯罪時間記載為上午11時43分有誤，應予以更
    正如附表編號1所示；附表編號2部分，觀諸108年7月3日被
    告與徐○○之通訊監察譯文(見原審卷第176、419頁)，可知於
    當日晚間8時44分許，徐○○於電話中向被告表示：「我差不
    多10幾分過去找你」，證人徐○○復於警詢時證稱：本次聯絡
    完後，於108年7月3日晚間9時許，在臺中市○○區○○街0段00
    巷00號向被告購買第二級毒品甲基安非他命1包等語(見他字
    卷第87-88頁)，足認起訴書就被告該次販毒犯行之犯罪時間
    記載為晚間10時54分有誤，應予以更正如附表編號2所示；
    附表編號3部分，觀諸108年7月18日被告與徐○○之通訊監察
    譯文(見他字卷第88頁、109偵7831卷第159頁、原審卷第419
    頁)，可知於當日中午12時49分許，徐○○於電話中向被告表
    示：「不然，我1點半過去好嗎？」，被告則回應稱：「喔
    。好」，且證人徐○○於警詢亦證稱：本次聯絡完後，於108
    年7月18日下午1時30分，在臺中市○○區○○街0段00巷00號向
    被告購買第二級毒品甲基安非他命1包等語(見他字卷第89頁
    )，足認起訴書就被告該次販毒犯行之犯罪時間記載為凌晨3
    時2分有誤，應予以更正如附表編號3所示。
三、按販賣毒品係嚴重違法行為，非可公然為之，亦無公定之價
    格，不論任何包裝，均可任意分裝增減分量，而每次買賣之
    價量，亦可能隨時依雙方間之關係深淺、資力、需求量及對
    行情之認知、來源是否充裕、查緝是否嚴緊，購買者被查獲
    時供述購買對象之可能性風險之評估等，因而異其標準，並
    機動調整，非可一概而論，販賣毒品者從「價差」、「量差
    」或「調整純度」謀取利潤方式雖有差異，然其圖利之目的
    則屬相同，且政府取締販賣毒品嚴格，取得不易，對於販賣
    者之處罰亦重，苟無利可圖，應無甘冒被查緝法辦重刑之危
    險而平白為無償轉讓毒品之可能，其意圖營利之非法販賣行
    為至為昭然。經查，被告與徐○○並非至親，復約定就第二級
    毒品甲基安非他命為有償之金錢交易，如被告未能於買賣過
    程中，從中賺取價差或其他利益，實無必要甘冒觸犯刑罰之
    風險，平白與徐○○從事上開毒品交易，是依一般經驗法則，
    已堪認被告係欲從販賣第二級毒品甲基安非他命之犯行中獲
    利；況參諸被告於原審審理時自陳：就3次販賣第二級毒品
    我都認罪，3次的錢我都有收到，是徐○○當場交給我。兩次
    交易的新臺幣(下同)3萬5000元，我各次都可以從中賺取300
    0元，交易6000元的部分我則是可賺約500元等語(見原審卷
    第389頁)，更足認被告確有營利之意圖至明。
四、綜上所述，本案事證明確，被告之犯行堪予認定，應依法論
    科。
參、論罪科刑
一、按行為後法律有變更者，適用行為時之法律。但行為後之法
    律有利於行為人者，適用最有利於行為人之法律，刑法第2
    條第1項定有明文。次按刑法第2條第1項之規定，係規範行
    為後法律變更所生新舊法律比較適用之準據法。所謂行為後
    法律有變更者，包括構成要件之變更而有擴張或限縮，或法
    定刑度之變更。行為後法律有無變更，端視所適用處罰之成
    罪或科刑條件之實質內容，修正前後法律所定要件有無不同
    而斷。新舊法條文之內容有所修正，除其修正係無關乎要件
    內容之不同或處罰之輕重，而僅為文字、文義之修正或原有
    實務見解、法理之明文化，或僅條次之移列等無關有利或不
    利於行為人，非屬該條所指之法律有變更者，可毋庸依該規
    定為新舊法之比較，而應依一般法律適用原則，適用裁判時
    法外，即應適用刑法第2條第1項之規定，為「從舊從輕」之
    比較。又法律變更之比較適用原則，於比較時應就罪刑有關
    之共犯、未遂犯、想像競合犯、牽連犯、連續犯、結合犯，
    以及累犯加重、自首減輕暨其他法定加減原因（如身分加減
    ）與加減例等一切情形，綜其全部罪刑之結果而為比較，不
    能割裂分別適用有利益之條文（最高法院104年度台上字第2
    545號判決意旨參照）。經查：
（一）被告為本案販賣第二級毒品之行為後，毒品危害防制條例
      第4條第2項業於109年1月15日修正公布，並於同年7月15
      日施行，修正前毒品危害防制條例第4條第2項規定「製造
      、運輸、販賣第二級毒品者，處無期徒刑或7年以上有期
      徒刑，得併科新臺幣1千萬元以下罰金。」修正後該條項
      則規定「製造、運輸、販賣第二級毒品者，處無期徒刑或
      10年以上有期徒刑，得併科新臺幣1千5百萬元以下罰金。
      」是修正後毒品危害防制條例第4條第2項，將法定刑自「
      無期徒刑或7年以上有期徒刑，得併科新臺幣1千萬元以下
      罰金」，提高為「無期徒刑或10年以上有期徒刑，得併科
      新臺幣1千5百萬元以下罰金」。經比較新、舊法之結果，
      修正後毒品危害防制條例第4條第2項規定，並無較有利於
      被告之情形。
（二）修正前毒品危害防制條例第17條第2項規定「犯第4條至第
      8條之罪於偵查及審判中均自白者，減輕其刑」，修正後
      該條項則規定「犯第4條至第8條之罪於偵查及歷次審判中
      均自白者，減輕其刑」，則依修正後之規定，犯毒品危害
      防制條例第4條至第8條之罪之人，須於偵查及「歷次」審
      判中均自白，方得依該條項規定減輕其刑，相較於修正前
      舊法除偵查中自白外，僅須於審判中曾經自白即可減刑之
      規定而言，是上開修正後之規定，也未較有利於被告。
（三）依上說明，經整體比較修正前、後之毒品危害防制條例第
      4條第2項、第17條第2項規定對於被告之適用結果，修正
      後之上開規定並無較有利於被告之情形，則被告本案犯行
      ，自應適用修正前毒品危害防制條例第4條第2項、第17條
      第2項之規定論處。
二、核被告就附表編號1至3所為，均係犯修正前毒品危害防制條
    例第4條第2項之販賣第二級毒品罪。被告因販賣而持有第二
    級毒品之低度行為，為販賣第二級毒品之高度行為所吸收，
    不另論罪。又被告就附表編號1至3所犯各罪，犯意有別，行
    為互殊，應予分論併罰。
三、臺灣臺中地方檢察署檢察官109年度偵字第17423號移送併辦
    部分，與起訴之犯罪事實同一，自應由本院併予審判，併此
    說明。
四、被告就所犯3次販賣第二級毒品罪，於偵查及審判中均自白
    犯罪，已如前述，自應依修正前毒品危害防制條例第17條第
    2項規定，減輕其刑。
五、按毒品危害防制條例第17條第1項固規定：「犯第4條至第八
    8條、第10條或第11條之罪，供出毒品來源，因而查獲其他
    正犯或共犯者，減輕或免除其刑。」惟毒品危害防制條例第
    17條第1項所稱「供出毒品來源」，依該條項文義及立法目
    的解釋，係指供出與其所犯罪有關之「本案毒品來源」而言
    ，若被告所供出之毒品來源與其所犯之本案無關，而係其他
    案件之毒品來源，縱警方因而查獲其他案件之正犯或共犯，
    亦不能就與其供出毒品來源無關之本案予以減輕或免除其刑
    。又所稱「毒品來源」，係指被告原持有供己犯同條項所列
    之罪之毒品源自何人之謂，所言「查獲」，除指查獲該其他
    正犯或共犯外，並兼及被告所指其毒品來源其事。故所謂「
    供出毒品來源，因而查獲」，必以被告所稱供應自己毒品之
    人與嗣後查獲之其他正犯或共犯間具有關聯性，始稱充足。
    又所謂「供出毒品來源」，係指犯該條例所定上開各罪之人
    ，供出其所犯上開各罪該次犯行之毒品來源而言，亦即須所
    供出之毒品來源，與其被訴之各該違反毒品危害防制條例犯
    行有直接關聯者，始得適用上開規定減免其刑，並非漫無限
    制（最高法院104年度台上字第620號判決參照）。經查，本
    案被告為警查獲後，雖供出上手即通訊軟體微信暱稱「安迪
    」(本名莊旻倫)、「安仔寶貝」(本名楊雨萱)之人，檢察官
    亦據被告之供述而查獲莊旻倫、楊雨萱另涉犯販賣第二級毒
    品予被告之犯行，此有臺灣臺中地方檢察署109年9月4日中
    檢增溫109偵7831字第1099091650號函、臺灣臺中地方檢察
    署檢察官109年度偵字第13505號起訴書附卷可稽(見原審卷
    第99-111頁)，且辯護人亦為被告辯護稱本案被告符合毒品
    危害防制條例第17條第1項之立法精神應予減輕其刑。惟查
    ，觀諸上開起訴書可知，另案被告莊旻倫、楊雨萱販賣第二
    級毒品予本案被告之時間點分別為109年1月21日、109年2月
    16日、109年4月28日，均係於本案案發後為之，顯見另案被
    告莊旻倫、楊雨萱經查獲之販毒行為，並非本案被告販毒行
    為之毒品直接來源，故未因被告上開供述而查獲本案毒品來
    源，無從依毒品危害防制條例第17條第1項之規定減輕或免
    除其刑，是辯護人此部份之主張自無理由。
六、按刑法第59條規定之酌量減輕其刑，必須犯罪另有特殊之原
    因與環境，在客觀上足以引起一般同情，認為即使予以宣告
    法定最低度刑，猶嫌過重者，始有其適用。此所謂法定最低
    度刑，固包括法定最低本刑；惟遇有其他法定減輕之事由者
    ，則應係指適用其他法定減輕事由減輕其刑後之最低度刑而
    言。倘被告別有法定減輕事由者，應先適用法定減輕事由減
    輕其刑後，猶認其犯罪之情狀顯可憫恕，即使科以該減輕後
    之最低度刑仍嫌過重者，始得適用刑法第59條規定酌量減輕
    其刑（最高法院100年度台上字第744號判決意旨可資參照）
    。查被告雖坦承犯罪，然其為本件犯行時為成年人，且具謀
    生能力，其所販賣之甲基安非他命具有成癮性，非但戕害他
    人之身體健康甚鉅，更常使施用者經濟地位發生實質改變而
    處於劣勢，亦對社會秩序造成嚴重影響，此為社會大眾所周
    知，被告就毒品對於人體身心健康之危害當所知悉，惟其仍
    不顧施用者可能面臨之困境，販賣毒品予徐○○，且其販賣毒
    品之數量非少、金額總計更高達7萬6000元，是依本件被告
    犯罪之情狀，尚難認有何特殊之原因與環境，在客觀上足以
    引起一般同情，而有何情輕法重之情形；況且，本案被告就
    附表所示3次販賣第二級毒品之犯行，經依毒品危害防制條
    例第17條第2項規定減輕其刑後，所得量處之最低刑度亦無
    過重而情堪憫恕之情形，自無刑法第59條酌減其刑規定之適
    用餘地，併此敘明。
肆、本院之判斷
一、原審法院以被告之罪證明確，予以論罪科刑，固非無見。惟
    查，被告於為警查獲後，供出另案毒品來源莊旻倫、楊雨萱
    ，積極配合檢、警查緝，防止毒品繼續流通之風險，而莊旻
    倫、楊雨萱嗣後亦經臺中地檢署檢察官另案提起公訴，足見
    被告確有悔改之心，此部分自得資為其犯後態度良好、從輕
    量刑之依據，原審判決漏未審酌此有利於被告之量刑因素，
    尚有未洽。是以被告上訴意旨仍請求依毒品危害防制條例第
    17條第1項規定減輕其刑部分雖無理由，然主張原審未考量
    此對其有利之量刑因素而量刑過重部分，為有理由，自應由
    本院將原判決予以撤銷改判。
二、爰以行為人之責任為基礎，審酌毒品對個人及社會之危害至
    深且廣，被告竟漠視國家杜絕毒品犯罪之禁令與嚴刑，仍意
    圖營利販賣第二級毒品，助長毒品之流通，並直接戕害國民
    身心健康，間接危害社會、國家健全發展，被告所為殊值非
    難；復參以被告前因竊盜、公共危險等案件，經法院判處罪
    刑確定(不構成累犯)，可認被告素行非佳，此有臺灣高等法
    院被告前案紀錄表可參；惟念及被告犯後始終坦承犯行，且
    供出另案毒品來源莊旻倫、楊雨萱，積極配合檢、警查緝，
    防止毒品繼續流通之風險，而莊旻倫、楊雨萱嗣後亦經臺中
    地檢署檢察官另案提起公訴，足徵其已明瞭本案犯行對社會
    所造成之潛在性危害，堪認具有悔意，併考量所販賣之毒品
    種類、數量、對價、販賣次數、販賣人數；兼衡被告自陳：
    國中肄業，之前從事鐵工，經濟狀況一般，有一個未成年子
    女目前由前妻扶養等一切情狀(見原審卷第390頁)，分別量
    處如附表「宣告刑」欄所示之刑。又衡酌被告所犯各罪之類
    型、侵害法益均相同、行為態樣、手段亦相似，刑罰邊際效
    應隨刑期而遞減及行為人所生痛苦程度隨刑期而遞增之情形
    ，行為人復歸社會之可能性等，並考量被告販賣第二級毒品
    次數3次，時間相距不久，倘就其刑度予以實質累加，尚與
    現代刑事政策及刑罰之社會功能不符等情，定應執行刑如主
    文欄第2項所示。
三、沒收部分
（一）扣案之OPPO廠牌手機1支(智慧型手機序號00000000000000
      、00000000000000、搭配門號0000000000號SIM卡)，為被
      告違犯本案3次販賣第二級毒品犯行所用之物，業據被告
      於原審審理時供承在卷(見原審卷第387頁)，不問屬於被
      告與否，均應依毒品危害防制條例第19條第1項規定於被
      告所犯各罪項下，宣告沒收。
（二）按犯罪所得，屬於犯罪行為人者，沒收之；前2項之沒收
      ，於全部或一部不能沒收或不宜執行沒收時，追徵其價額
      ；刑法第38條之1第1項前段、第3項分別定有明文。而販
      賣毒品所得之對價，不問其中成本若干，利潤多少，均應
      全部諭知沒收，貫徹政府查禁煙毒之決心，以符立法本旨
      （最高法院95年度台上字第3133號判決參照）；又依實務
      多數見解，基於澈底剝奪犯罪所得，以根絕犯罪誘因之意
      旨，不問成本、利潤，均應沒收(刑法第38條之1立法理由
      參照)。查被告本案3次販賣第二級毒品之犯罪所得分別為
      3萬5000元、6000元、3萬5000元，業據被告於原審審理時
      供承在卷(見原審卷第389頁)，雖未據扣案，然均屬被告
      本案之犯罪所得，故應依前開規定均於被告所犯各罪項下
      宣告沒收，並於全部或一部不能沒收或不宜執行沒收時，
      均追徵其價額。
（三）至於扣案之分裝袋1包、電子坪1個、甲基安非他命吸食器
      2組、海洛因1包，並無任何證據證明與本案有關，故不予
      宣告沒收，併此敘明。
（四）以上宣告多數沒收部分，依刑法第40條之2第1規定，併執
      行之。　　　　
據上論斷，應依刑事訴訟法第369條第1項前段、第364條、第299
條第1項前段，毒品危害防制條例第4條第2項(修正前)、第17條
第2項(修正前)、第19條第1項，刑法第2條第1項前段、第11條、
第51條第5款、第38條之1第1項、第3項、第40條之2第1項，判決
如主文。
本案經檢察官廖志祥提起公訴及移送併辦，由檢察官甲○○到庭執
行職務。
中　　華　　民　　國　　111 　年　　5 　　月　　31　　日
            刑事第九庭   審判長法　官　紀  文  勝
                               法　官  姚  勳  昌
                               法　官  紀  佳  良 
以上正本證明與原本無異。
如不服本判決應於收受送達後20日內向本院提出上訴書狀，其未
敘述上訴理由者，並得於提起上訴後20日內向本院補提理由書狀
（均須按他造當事人之人數附繕本）「切勿逕送上級法院」。因
疫情而遲誤不變期間，得向法院聲請回復原狀。 

                               書記官  洪  鴻  權 
　　　　　　　　　　　　　　　 
中　　華　　民　　國　　111 　年　　5 　　月　　31　　日
附表：
編號 購毒者 使用電話 交易時間    交易地點 毒品 重量 交易金額 （新臺幣） 宣告刑及沒收 1 徐○○ 0000000000 108年6月10日晚間11時45分(起訴書誤載為上午，應予更正) 臺中市○○區○○街0段00巷00號 甲基安非他命 1包 17.5公克 3萬5000元 黃兆強販賣第二級毒品，處有期徒刑肆年。扣案之OPPO廠牌手機壹支(門號0000000000)沒收。未扣案之犯罪所得新臺幣參萬伍仟元沒收，於全部或一部不能沒收或不宜執行沒收時，追徵其價額。 2  108年7月3日晚間9時許(起訴書誤載為晚上10時54分，應予更正) 臺中市○○區○○街0段00巷00號 甲基安非他命 1包 3.5公克 6000元 黃兆強販賣第二級毒品，處有期徒刑參年柒月。扣案之OPPO廠牌手機壹支(門號0000000000)沒收。未扣案之犯罪所得新臺幣陸仟元沒收，於全部或一部不能沒收或不宜執行沒收時，追徵其價額。 3  108年7月18日下午1時30分(起訴書誤載為凌晨3時2分，應予更正) 臺中市○○區○○街0段00巷00號 甲基安非他命 1包 17.5公克 3萬5000元 黃兆強販賣第二級毒品，處有期徒刑肆年。扣案之OPPO廠牌手機壹支(門號0000000000)沒收。未扣案之犯罪所得新臺幣參萬伍仟元沒收，於全部或一部不能沒收或不宜執行沒收時，追徵其價額。